【裁判字號】    92,重訴,336
【裁判日期】    921031
【裁判案由】    清償借款
【裁判全文】
臺灣臺中地方法院民事判決  九十二年度重訴字第三三六號
    原      告  合作金庫銀行股份有限公司
    法定代理人  梁成金
    訴訟代理人  洪嬿婷
                陳文政
    被      告  乙○○
                甲○○
                丙○○
右當事人間請求清償借款事件，本院於民國九十二年十月十七日言詞辯論終結，判決
如左：
    主      文
被告乙○○、丙○○應連帶給付原告新台幣柒佰玖拾玖萬仟元，及自民國九十一年
四月九日起至清償日止，按週年利率百分之七‧七五計算之利息，並自民國九十一年
五月十日起至清償日止，逾期在六個月以內者，按上開利率之百分之十；逾期超過六
個月者，其超過部分，按上開利率之百分之二十，加計違約金。
原告其餘之訴駁回。
訴訟費用由被告乙○○、丙○○連帶負擔。
    事      實
甲、原告方面：
  一、聲明：被告乙○○、甲○○、丙○○應連帶給付原告新台幣（下同）七百九十
      九萬三千元，及自民國九十一年四月九日起至清償日止，按週年利率百分之七
      ‧七五計算之利息，並自九十一年五月十日起至清償日止，逾期在六個月以內
      者，按上開利率之百分之十；逾期超過六個月者，其超過部分，按上開利率之
      百分之二十，加計違約金。
  二、陳述：被告乙○○於民國八十九年五月十二日，邀同被告甲○○為連帶保證人
      ，向訴外人保證責任臺中市第九信用合作社（於九十年九月十四日已由原告概
      括承受）分別借款八百萬元及七百六十萬元（此七百六十萬元借款部分，原告
      另訴請求），約定利息均按原告基本放款利率減碼百分之○．五計算，採機動
      調整，後有調降為以百分之七‧七五計算，清償期原定為九十年五月十二日，
      另約定逾期償付本息時，逾期在六個月以內者，按上開利率百分之十，超過六
      個月者，按上開利率百分之二十計付違約金，借款人喪失期限利益。經出具借
      據及約定書交訴外人保證責任臺中市第九信用合作社收執，被告乙○○嗣屆清
      償期無力還款，上開八百萬元借款，尚有本金七百九十九萬三千元未償，其乃
      欲展期借貸，惟因被告甲○○表示不願續任連帶保證人，被告乙○○乃徵得被
      告丙○○同意而於九十年七月二十五日向訴外人保證責任臺中市第九信用合作
      社申請變更連帶保證人為被告丙○○。雖經訴外人保證責任臺中市第九信用合
      作社指派證人黃金註辦理借新還舊之對保手續，惟訴外人保證責任臺中市第九
      信用合作社嗣認被告丙○○之財力不足，乃未同意免除被告甲○○之保證責任
      ，而未續辦借款展期之借新還舊撥款手續。被告乙○○嗣自九十一年四月九日
      起，即未續繳利息，尚欠本金七百九十九萬三千元未償，原告依財政部指示，
      自九十年九月十四日起概括承受保證責任臺中市第九信用合作社之全部營業及
      資產負償，為此爰依消費借貸及連帶保證之法律關係，提起本件訴訟。
  三、證據：提出被告乙○○、甲○○所簽立之借據影本一件、約定書影本二件、放
      款資料明細表一件、告乙○○、丙○○所簽立未記載借款金額及日期之借據影
      本一件、約定書影本一件為證。
乙、被告方面：均未於最後言詞辯論期日到庭，惟據其等先前之陳述略以：
  一、聲明：原告之訴駁回。
  二、陳述：被告乙○○固有於八十九年五月十二日，邀同被告甲○○為連帶保證人
      ，向訴外人保證責任臺中市第九信用合作社借款八百萬元，約定清償期為九十
      年五月十二日，就利率部分原告曾同意調降為以百分之七‧七五計算，嗣借款
      屆期因被告甲○○表示不願續任連帶保證人，被告乙○○乃徵得被告丙○○同
      意而於九十年七月二十五日向訴外人保證責任臺中市第九信用合作社申請變更
      連帶保證人為被告丙○○，且經訴外人保證責任臺中市第九信用合作社指派證
      人黃金註辦理對保手續，而同意免除被告甲○○之連帶保證責任，改由被告丙○○擔任連帶保證人，則被告甲○○就系爭借款之連帶保證責任當已消滅，系
      爭尚未清償之七百九十九萬三千元借款本金、利息及違約金，原告自不得對被
      告甲○○為主張。
丙、本院依職權調閱本院九十二年度重訴字第三三五號民事卷。
    理      由
一、本被告均未於最後言詞辯論期日到場，核無民事訴訟法第三百八十六條各款所列
    情形，爰依原告之聲請，由其一造辯論而為判決。次按訴狀送達後，原告不得將
    原訴變更或追加他訴，但被告同意者，不在此限，民事訴訟法第二百五十五條第
    一項第一款定有明文。查原告起訴原僅列被告乙○○、甲○○為被告，嗣於起訴
    狀送達被告後之九十二年九月十九三日追加被告丙○○為被告，並經被告同意，
    依前揭規定，原告所為訴之變更及追加，應予准許，合先敘明。
二、本件原告起訴主張被告乙○○於八十九年五月十二日，邀同被告甲○○為連帶保
    證人，向訴外人保證責任臺中市第九信用合作社借款八百萬元，約定利息按原告
    基本放款利率減百分之○．五計算，採機動調整，後有調降為以百分之七‧七五
    計算，清償期原定為九十年五月十二日，另約定逾期償付本息時，逾期在六個月
    以內者，按上開利率百分之十，超過六個月者，按上開利率百分之二十計付違約
    金，被告乙○○嗣屆清償期無力還款，上開八百萬元借款，尚有本金七百九十九
    萬三千元未償，其乃欲展期借貸，惟因被告甲○○表示不願續任連帶保證人，被
    告乙○○乃徵得被告丙○○同意而於九十年七月二十五日向訴外人保證責任臺中
    市第九信用合作社申請變更連帶保證人為被告丙○○，雖經訴外人保證責任臺中
    市第九信用合作社指派證人黃金註辦理借新還舊之對保手續，惟訴外人保證責任
    臺中市第九信用合作社嗣認被告丙○○之財力不足，乃未同意免除被告甲○○之
    保證責任，而未續辦借款展期之借新還舊撥款手續。而被告乙○○嗣自九十一年
    四月九日起，即未續繳利息，尚欠本金七百九十九萬三千元未償，為此爰依消費
    借貸及連帶保證之法律關係，訴請被告三人連帶給付上開借款及利息、違約金等
    語。
三、被告對被告乙○○有於八十九年五月十二日，邀同被告甲○○為連帶保證人，向
    訴外人保證責任臺中市第九信用合作社借款八百萬元，約定清償期為九十年五月
    十二日，迄今尚有本金七百七十九萬三千元及自九十一年四月九日起之利息未繳
    等情，且利率以百分之七‧七五計算等事實，並不爭執。惟以：因被告甲○○表
    示不願續任被告乙○○上開借款之連帶保證人，被告乙○○乃徵得被告丙○○同
    意而於九十年七月二十五日向訴外人保證責任臺中市第九信用合作社申請變更連
    帶保證人為被告丙○○，並經訴外人保證責任臺中市第九信用合作社指派證人黃
    金註辦理對保手續，而同意免除被告甲○○之連帶保證責任，改由被告丙○○擔
    任連帶保證人，則被告甲○○就系爭借款之連帶保證責任當已消滅，系爭尚未清
    償之七百九十九萬三千元借款本金、利息及違約金，原告自不得對被告甲○○為
    主張等語，資為抗辯。
四、查被告乙○○於八十九年五月十二日，邀同被告甲○○為連帶保證人，向訴外人
    保證責任臺中市第九信用合作社分別借款八百萬元及七百六十萬元，約定利息均
    按原告基本放款利率減百分之○．五計算，採機動調整，後經調降以百分之七‧
    七五計算，清償期原定為九十年五月十二日，另約定逾期償付本息時，逾期在六
    個月以內者，按上開利率百分之十，超過六個月者，按上開利率百分之二十計付
    違約金，借款人喪失期限利益，嗣被告乙○○嗣屆清償期無力還款，上開二筆借
    款中之八百萬元借款部分，尚有本金七百九十九萬三千元未償，被告乙○○乃欲
    向保證責任臺中市第九信用合作社展期借貸，惟因被告甲○○表示不願續任連帶
    保證人，被告乙○○經徵得被告丙○○同意，而於九十年七月二十五日向訴外人
    保證責任臺中市第九信用合作社提出變更連帶保證人為被告丙○○之申請，經訴
    外人保證責任臺中市第九信用合作社指派員工即證人黃金註辦理對保手續後，於
    九十年八月八日由訴外人保證責任臺中市第九信用合作社以九十年度第三十七次
    授信審議委員會審查通過，而同意上開保證人變更申請一節，有原告所提出由被
    告乙○○、甲○○所簽立之借據、約定書二紙、被告乙○○、丙○○所簽立未記
    載借款金額及日期之借據、約定書、借款申請書各二紙、被告乙○○、甲○○所
    分別寄交訴外人保證責任臺中市第九信用合作社之存證信函四份、被告乙○○申
    請變更保證人申請書一份、相關公文處理用箋五紙及訴外人保證責任臺中市第九
    信用合作社授信審議委員會紀錄表一份為證，核屬相符，並經本院調閱本院九十
    二年度重訴字第三三五號民事卷審閱無訛。被告乙○○、丙○○對此復不爭執，
    則原告本於消費借貸及連帶保證之法律關係，訴請被告乙○○、丙○○連帶給付
    七百九十九萬三千元，及自九十一年四月九日起至清償日止，按週年利率百分之
    七‧七五計算之利息，並自九十一年五月十日起至清償日止，逾期在六個月以內
    者，按上開利率之百分之十；逾期超過六個月者，其超過部分，按上開利率之百
    分之二十，加計違約金，為有理由，應予准許。
五、原告雖另主張被告乙○○以被告丙○○為連帶保證人而向訴外人保證責任臺中市
    第九信用合作社所為借新還舊展期借款申請手續，訴外人保證責任臺中市第九信
    用合作社嗣因認被告丙○○財力不足，乃未同意上開借款展期之借新還舊撥款手
    續，則被告甲○○仍應負原借款之連帶保證責任等語。惟查：訴外人保證責任臺
    中市第九信用合作社就被告所為保證人變更申請之要求，既經該社所屬授信審議
    委員會審查通過，並於收受被告甲○○於九十年八月九日所寄發臺中公益路郵局
    第一０七六號存證信函後，函覆被告甲○○其已同意保證人變更。則訴外人保證
    責任臺中市第九信用合作社既已同意被告乙○○上開借款之保證人由被告甲○○
    變更為被告丙○○，足見其業已同意免除被告甲○○就被告乙○○所負上開借款
    債務之保證責任，而原告係依財政部指示，自九十年九月十四日起概括承受保證
    責任臺中市第九信用合作社之全部營業及資產負償，則原告對被告甲○○自亦不
    得再行主張連帶保證責任，此與被告乙○○上開借新還舊展期借款申請手續有無
    辦妥，係屬二事，原告以被告乙○○上開借新還舊展期借款申請手續尚未辦妥為
    由，而認被告甲○○就被告乙○○所負上開借款債務仍應負連帶保證責任等語，
    尚非有據。
六、綜上所述，原告本於消費借貸及連帶保證之法律關係，訴請被告乙○○、丙○○
    連帶給付七百九十九萬三千元，及自九十一年四月九日起至清償日止，按週年利
    率百分之七‧七五計算之利息，並自九十一年五月十日起至清償日止，逾期在六
    個月以內者，按上開利率之百分之十；逾期超過六個月者，其超過部分，按上開
    利率之百分之二十，加計違約金，為有理由，應予准許。至原告訴請被告甲○○
    連帶給付部分，於法無據，應予駁回。
七、本件事證已臻明確，兩造其餘攻擊防禦方法與舉證，核與判決結果無影響，爰不
    逐一論述，附此敘明。
八、據上論結，原告之訴為一部有理由，一部無理由，依民事訴訟法第三百八十五條
    第一項前段、第七十九條、第八十五條第二項，判決如主文。
中      華      民      國    九十二    年      十      月    三十一    日
                                    臺灣臺中地方法院民事第三庭
~B法      官  李悌愷
右為正本係照原本作成
如不服本判決，應於判決送達後二十日內，向本院提出上訴狀。
中      華      民      國    九十二    年      十      月    三十一    日
~B法院書記官  洪加芳


司法院資訊處製作；財團法人民間司法改革基金會備份。
